臺灣士林地方法院刑事判決　　　　　　　　　　　　　　九十年度訴字第四五八號
　　公　訴　人　臺灣士林地方法院檢察署檢察官
　　被　　　告　甲○○
　　　　　　　（即林金郎）
右列被告因偽造文書等案件，經檢察官提起公訴（九十年度偵緝字第二九二號），本
院判決如左：
        主  文
甲○○（即林金郎）共同行使偽造私文書，足以生損害於他人，累犯，處有期徒刑陸
月，如易科罰金以參佰元折算壹日。
如事實欄所載「丙○○」簽帳單（壹式貳聯）上偽造之「丙○○」之署押貳枚，均沒
收。
        事  實
一、甲○○前於民國（下同）八十八年二月十一日因偽造文書案，經台灣台北地方法
    院判處有期徒刑五月確定，嗣於八十九年一月二十九日執行完畢，猶不知悔改，
    於八十九年九月二十四日晚上八時二十分許，明知綽號「阿寬」（真實姓名與年
    籍不詳）之友人所持有丙○○之台新商業銀行信用卡乙張（卡號：000000
    0000000000號），係來路不明之物（該卡係丙○○於八十九年九月二
    十四日在臺北市○○區○○路附近遺失），竟與「阿寬」共同意圖為自己不法之
    所有，基於概括犯意，駕駛甲○○所有之ＫＳ─五０五五號自小客車，至台北市
    ○○街七之四號雪光銀樓，推由甲○○一人進入該銀樓，以持前開信用卡冒名丙
    ○○刷卡付帳之方式，購買金手鍊一條，計新臺幣（下同）三萬四千九百元，並
    在銀樓黃奇清交付之直式簽帳單（一式二聯，第一聯為客戶收執聯，第二聯為商
    店存根聯）第一聯上偽簽「丙○○」署押，而複寫偽造上述署押於該簽帳單第二
    聯上，偽造不實之簽帳單私文書後，持以交付黃奇清核對，其中第一聯交由甲○
    ○收執，第二聯留存於雪光銀樓（該聯已扣案），以表示丙○○同意依據信用卡
    持卡人合約條件，按簽帳單之金額付款予發卡銀行之意思，致雪光銀樓陷於錯誤
    ，允其簽帳消費，並交付前開金手鍊乙條，足以生損害於丙○○、雪光銀樓及台
    新商業銀行。甲○○得手後，將上開信用卡與第二聯簽帳單交予「阿寬」，二人
    又基於同前概括犯意，於當晚九時三十一分許駕車至台北縣中和市○○路○段六
    六號全虹通訊行，一同持前開信用卡進入該店，欲刷卡購買行動電話，然因該店
    規定消費金額超過一萬元者應確認身分，經店員郭令昭打電話至台新商業銀行進
    行確認，因銀行認為信用卡有問題，未同意其刷卡付帳，甲○○二人於接聽完銀
    行電話後即取走信用卡駕車離去，並未詐騙得逞。該通訊行郭令昭詢問其他來店
    客人，得知甲○○二人所駕之車車號為ＫＳ─五０五五號，嗣因丙○○報警循此
    線索查獲。
二、案經台北市政府警察局內湖分局報請台灣士林地方法院檢察署檢察官偵查起訴。
        理  由
一、右揭持用丙○○信用卡至雪光銀樓購買金手鍊並偽簽署押等事實，業據被告甲○
    ○坦承不諱，惟矢口否認其他部分之犯行，並辯稱丙○○之信用卡係「阿寬」所
    交付，因「阿寬」欠伊三萬六千元，故將信用卡交伊簽帳，「阿寬」並稱丙○○
    有欠他錢，丙○○因小孩生病所以沒辦法來，伊在雪光銀樓刷卡買金手鍊，「阿
    寬」還補伊一千一百元，後來「阿寬」把車借走，伊沒有去全虹通訊行等語。經
    查，被告於第一次偵訊中供稱丙○○該信用卡係「阿寬」撿到的，問伊可不可以
    刷，故其一起去買東西等語，第二次偵訊時則改稱「阿寬」先是說信用卡是他朋
    友欠他債，給他刷的，事後才知是撿到的等語，前後說詞明顯矛盾，且查被告並
    不認識丙○○，被害人丙○○亦指稱並不認識被告，該信用卡是在臺北市○○區
    ○○路附近遺失等情，顯見被告所辯並不可採。又查，被告經通緝於九十年四月
    二十二日緝獲，當日於檢察官偵訊中已承認與「阿寬」一同去全虹通訊行，開伊
    的車，伊倆一起看，後來沒刷卡買東西，因小姐說卡超過額度等情，與證人即全
    虹通訊行店員郭令昭於警訊中陳稱當時有兩位陌生男人進入店內，其離去後伊問
    另客戶得知其駕駛ＫＳ─五０五五號自小客車等語，及該車係被告所有等事實相
    符，並有車籍作業系統報表乙紙可稽，按被告在緝獲前從未接受警、偵訊，茍被
    告並未與「阿寬」一同進入全虹通訊行，如何得知在該行並未刷卡買東西？又如
    何得知是因為信用卡之問題而沒有刷卡？足認被告辯稱未至全虹通訊行行騙等情
    ，並非事實。至於被告供稱「阿寬」真名為王一寬，經查詢內政部戶役政資訊連
    結作業系統，全國並無名為王一寬之人，有該作業系統報表乙紙在卷可稽，應認
    該「阿寬」之人真實姓名與年籍不詳。此外並有證人即雪光銀樓黃奇清、全虹通
    訊行店員郭令昭於警訊中之陳述及扣案簽帳單正本一紙可稽，應認被告坦承之自
    白與證據呈現之事實相符，部分否認之辯詞並不可採，參酌前揭論證，本件事證
    已臻明確，被告犯行洵堪認定。
二、核被告意圖為自己不法之所有，至雪光銀樓出示上開信用卡購物，使店員誤信被
    告為合法之持卡人而同意其刷卡購物，致交付金手鍊乙條，係犯刑第三百三十九
    條第一項之詐欺取財罪，被告第二次以同樣手法至全虹通訊行詐騙行動電話未得
    手，係犯刑法第三百三十九條第一項、第三項之詐欺取財未遂罪。被告在信用卡
    簽帳單上偽簽「丙○○」之署押後，並交還簽帳單予雪光銀樓，足生損害於丙○
    ○、台新銀行及雪光銀樓，係犯刑法第二百十六條、第二百十條之行使偽造文書
    罪。被告偽造署押為偽造私文書之一部，不另論罪，偽造私文書進而行使，偽造
    私文書之低度行為應為行使偽造私文書之高度行為所吸收，亦不另論罪。被告與
    綽號「阿寬」之人間就前述犯行，有犯意之聯絡及行為之分擔，均為共同正犯。
    被告先一次詐欺取財既遂、後一次詐欺未遂，時間緊接，犯罪構成要件相同，顯
    係基於概括犯意為之，應依連續犯論以一罪，並加重其刑。被告所犯詐欺罪、行
    使偽造文書罪間，有方法結果之牽連關係，應從一重之行使偽造文書罪處斷。又
    查被告曾於八十八年二月十一日因偽造文書案，經台灣台北地方法院判處有期徒
    刑五月確定，嗣於八十九年一月二十九日執行完畢，經被告自承在卷，並有臺灣
    高等法院檢察署刑案紀錄簡覆表存卷可按，其受有期徒刑之執行完畢後，五年以
    內再犯本件有期徒刑以上之罪，為累犯，應依法加重其刑。爰審酌被告素行、犯
    罪動機、詐欺所得財物不多及犯罪後坦承部分犯行等情狀，量處如主文所示之刑
    。按刑法第四十一條業於九十年一月十日公布修正，並於同年一月十二日生效，
    該條第一項規定：「犯最重本刑為五年以下有期徒刑以下之刑之罪，而受六個月
    以下有期徒刑或拘役之宣告，因身體、教育、職業、家庭之關係或其他正當事由
    ，執行顯有困難者，得以一元以上三元以下折算一日，易科罰金。但確因不執行
    所宣告之刑，難收矯正之效，或難以維持法秩序者，不在此限。」是本件依刑法
    第二條第一項前段規定，應適用修正後較有利被告之刑法第四十一條第一項前段
    規定，並諭知易科罰金之折算標準。
三、至於扣案之簽帳單商店存根聯上偽造之「丙○○」署押乙枚，以及未扣案之簽帳
    單客戶存根聯上偽造之「丙○○」署押乙枚，雖被告供稱該客戶存根聯已交給「
    阿寬」，然因無證據證明業已滅失，均應依刑法第二百十九條規定宣告沒收。
四、公訴意旨另以：被告於八十九年九月二十四日晚上六時四分許，至臺北市○○區
    ○○路（起訴書誤載為成公路）四段四十號阿瘦皮鞋店，持丙○○之前開信用卡
    詐騙皮鞋二雙，計一萬五千九百六十元，被告並於簽帳單上偽簽丙○○署押後交
    付，因認被告涉犯刑法第二百十六條、第二百十條行使偽造文書罪及第三百三十
    九條第一項詐欺取財罪嫌云云。惟查被告甲○○堅詞否認此部份犯行，辯稱伊並
    未至阿瘦皮鞋店，該簽帳單上丙○○署押並非伊所偽造等語。經查證人即阿瘦皮
    鞋店店員乙○○於偵訊中，經檢察官提示被告照片時證稱「當時很忙，沒什麼印
    象」，並未指認被告即當時持用信用卡行騙之人。又查該阿瘦皮鞋店簽帳單上之
    丙○○署押，與前開被告在雪光銀樓簽帳單上所偽造之署押，從肉眼比對，其字
    跡之運筆轉折並不相同，尚難認係被告所為。復查無積極證據證明被告確有公訴
    人所指此部份偽造文書等犯行，原應諭知無罪判決，惟因公訴人認此部分與前開
    論罪科刑之罪間，有連續犯之裁判上一罪關係，爰不另為無罪之諭知。
據上論斷，依刑事訴訟法第二百九十九條第一項前段，刑法第二條第一項前段、第二
十八條、第五十六條、第二百十六條、第二百十條、第三百三十九條第一項、第五十
五條、第四十七條、第四十一條第一項前段、第二百十九條，罰金罰鍰提高標準條例
第一條前段、第二條，判決如主文。
案經檢察官蘇佩鈺到庭執行職務。
中      華      民      國      九十一      年    一    月    二十四    日
                                  臺灣士林地方法院刑事第一庭
                                      法  官  高  愈  杰
右正本證明與原本無異。
如不服本判決，應於判決送達後十日內，向本院提出上訴狀。
                                      書記官  蘇  彥  宇
中      華      民      國      九十一      年    一    月    二十五    日
附錄本案論罪科刑法條全文
刑法第二百十條
  偽造、變造私文書，足以生損害於公眾或他人者，處五年以下有期徒刑。
刑法第二百十六條
  行使第二百十條至第二百十五條之文書者，依偽造、變造文書或登載不實事項或使
  登載不實事項之規定處斷。
刑法第三百三十九條第一項
  意圖為自己或第三人不法之所有，以詐術使人將本人或第三人之物交付者，處五年
  以下有期徒刑、拘役或科或併科一千元以下罰金。
刑法第二百十九條
  偽造之印章、印文或署押，不問屬於犯人與否，沒收之。
